臺灣桃園地方法院小額民事判決
111年度桃小字第1253號
原      告  許嘉庠  
被      告  蔡侑倫  

上列當事人間請求損害賠償事件，本院於中華民國111年9月15日
言詞辯論終結，判決如下：
    主    文
一、被告應給付原告新臺幣7,428元，及自民國111年8月4日起至
    清償日止，按週年利率5％計算之利息。
二、原告其餘之訴駁回。
三、訴訟費用新臺幣1,000元，其中新臺幣190元由被告負擔，餘
    由原告負擔。
四、本判決第一項得假執行。
    事實及理由
壹、程序部分：
    按小額訴訟之訴狀送達後，原告不得將原訴變更或追加他訴
    ，但擴張或減縮應受判決事項之聲明者，不在此限，民事訴
    訟法第436 條之23準用第436 條第2 項適用第255 條第1 項
    但書第3 款定有明文。經查，原告起訴時請求：「被告應給
    付原告新臺幣（下同）59,780元，及自起訴狀繕本送達翌日
    起至清償日止，按週年利率5 ％計算之利息」（見本院桃小
    字卷第5頁），嗣於民國111年9月15日言詞辯論期日變更聲
    明為：「被告應給付原告39,810元，及自111年8月4日起至
    清償日止，按週年利率5 ％計算之利息」（見本院桃小字卷
    第44頁背面），核為減縮應受判決事項之聲明，應予准許。
貳、實體部分：
一、原告主張：被告於109年5月5日15時58分許前某時，騎乘車
    牌號碼000-000號普通重型機車（下稱肇事車輛），沿桃園
    市桃園區龍門街由東往西之方向行駛，於同日15時58分許，
    行經同市區○○街○○○路0000巷○○號誌交岔路口（下稱系爭交
    岔路口）時，本應注意行經無號誌之交岔路口，應減速慢行
    ，且車道數相同，復同為直行車者，左方車應暫停讓右方車
    先行，而當時並無不能注意之情形，竟疏未注意即貿然進入
    系爭交岔路口，適有原告騎乘車牌號碼000-0000號普通重型
    機車（下稱系爭車輛）沿同市區中山路1562巷由北往南之方
    向駛至，兩車因而發生碰撞，致原告受有左手、右踝擦挫傷
    及左胸挫傷之傷勢，系爭車輛亦因此受損。後系爭車輛送廠
    修復，支出維修費用34,810元，原告亦因上開傷勢而受有精
    神慰撫金5,000元之損害。為此，爰依民法侵權行為之法律
    關係提起本件訴訟，請求被告賠償。並聲明：被告應給付原
    告39,810元，及自111年8月4日起至清償日止，按週年利率5
     ％計算之利息。
二、被告則以：我也是受害人，我當初也有受傷，我不同意賠償
    等語，資為抗辯，並聲明：原告之訴駁回。
三、本院得心證之理由：
　㈠原告於上開時間，騎乘系爭車輛行經系爭交岔路口時，與被
    告騎乘之肇事車輛發生碰撞，原告因而受有左手、右踝擦挫
    傷及左胸挫傷之傷勢，系爭車輛亦因此受損乙情，有振生醫
    院診斷證明書、道路交通事故現場圖、調查報告表㈠、㈡及現
    場監視錄影畫面截圖暨現場照片等（見臺灣桃園地方檢察署
    109年度偵字第31749號卷，下稱偵字卷，第39至51頁）在卷
    可稽，並為被告所未爭執，是此部分之事實，首堪認定。
　㈡按因故意或過失，不法侵害他人之權利者，負損害賠償責任
    。汽車、機車或其他非依軌道行駛之動力車輛，在使用中加
    損害於他人者，駕駛人應賠償因此所生之損害，民法第184
    條第1 項前段、第191 條之2 前段分別定有明文。又行經無
    號誌之交岔路口，應減速慢行，作隨時停車之準備，且在無
    號誌而無交通指揮人員指揮之交岔路口，若同為直行車者，
    左方車應暫停讓右方車先行，道路交通安全規則第93條第1
    項第2款、第102條第1項第2款亦分別定有明文。經查，本院
    勘驗現場監視錄影畫面結果略以：於影片時間01：20秒許，
    被告騎乘肇事車輛自畫面上方往下方騎乘而來，而於影片時
    間01：28秒許，肇事車輛行經系爭交岔路口時，並無明顯減
    速之情，而此時原告騎乘系爭車輛自畫面左方之道路出現，
    而欲進入系爭交岔路口，系爭車輛亦無減速之情，後兩車於
    影片時間01：29秒許，在系爭交岔路口內發生碰撞等節，有
    本院111年9月15日勘驗筆錄（見本院桃小字卷第44頁背面）
    及現場監視錄影畫面光碟暨上開監視錄影畫面截圖附卷可參
    ，足見被告騎乘肇事車輛行駛至系爭交岔路口時，並未暫停
    及禮讓右方之系爭車輛先行甚明，揆諸上開規定，被告上開
    駕車行為自有過失。
　㈢再原告騎乘系爭車輛行經系爭交岔路口時，亦未減速慢行而
    逕自進入等情，有上開勘驗筆錄及截圖附卷為證，堪認原告
    之駕車行為亦有過失存在。
　㈣本院考量兩造上開各自違反注意義務之情節、迴避事故發生
    之可能性後，認被告應負60％之過失責任，原告則應負40％之
    與有過失責任。從而，被告駕駛行為確有過失，且其過失行
    為與原告所受損害具有相當因果關係，是被告應負損害賠償
    之責。
  ㈤損害賠償金額：
  ⒈系爭車輛維修費用部分：
　　負損害賠償責任者，除法律另有規定或契約另有訂定外，應
    回復他方損害發生前之原狀，且債權人得請求支付回復原狀
    所必要之費用，以代回復原狀，民法第213 條第1 、3 項定
    有明文。又物被毀損者，被害人除得依民法第196 條行使權
    利外，亦得依第213 條第3 項請求支付回復原狀所必要之費
    用，最高法院107 年度台上字第1618號民事判決參照。債權
    人所得請求者既為回復原狀之必要費用，倘以修復費用為估
    定其回復原狀費用之標準，則修理材料以新品換舊品時，即
    應予折舊，最高法院96年度台上字第854號民事判決參照。
    另依行政院所頒之固定資產耐用年數表及固定資產折舊率表
    之規定，機車、電動機車及其他折舊年限為3 年，依定率遞
    減折舊率為1000分之536 ，且其最後1 年之折舊額，加歷年
    折舊累計額，其總和不得超過該資產成本原額之9/10。經查
    ，系爭車輛修理費用總計為34,810元乙情，有估價單（見本
    院桃小字卷第13頁）在卷可稽，惟零件費用既係以舊換新，
    即應計算折舊。而系爭車輛出廠日為107年10月，有公路監
    理電子閘門資料（見本院個資卷）在卷可稽，迄本件車禍發
    生時即109年5月5日，已使用1年8個月期間，又原告提出之
    估價單上並未分列工資及零件費用，經本院詢問後，原告亦
    同意均以零件計算折舊之費用（見本院桃小字卷第42頁），
    則系爭車輛回復原狀費用應為10,380元（計算式詳如附表）
    。從而，原告在10,380元之範圍內請求被告給付，於法有據
    ，應予准許。逾此部份，則無理由，應予駁回。
  ⒉精神慰撫金部分：
　　按不法侵害他人之身體、健康、名譽、自由、信用、隱私、
    貞操，或不法侵害其他人格法益而情節重大者，被害人雖非
    財產上之損害，亦得請求賠償相當之金額，亦為民法第第19
    5 條第1 項前段明定。又慰撫金之多寡，應斟酌雙方之身份
    、地位、資力與加害程度，及其他各種情形核定相當之數額
    ，該金額是否相當，自應依實際加害情形與被害人所受之痛
    苦及雙方之身份、地位、經濟狀況等關係決定之（最高法院
    51年度台上字第223號判例意旨參照）。經查，被告因前開
    過失行為致原告受有上開傷害，則原告受有身體及精神痛苦
    ，堪可認定，是原告依上開規定請求被告賠償慰撫金，自屬
    有據。本院審酌被告上開之過失情節及原告所受傷勢程度，
    兼衡兩造之智識程度、工作情況、家庭經濟狀況（見本院桃
    小字卷第45頁，個資卷）及現場的撞擊情況（見偵字卷第47
    頁）等一切情狀，認原告請求被告賠償精神慰撫金以2,000
    元為適當，應予准許。逾此部分之請求，應予駁回。　
　⒊綜上，原告因本件交通事故之損害金額合計為12,380元（計
    算式：10,380＋2,000＝12,380）。
　㈥按損害之發生或擴大，被害人與有過失者，法院得減輕賠償
    金額，民法第217 條第1 項定有明文。經查，原告因本件交
    通事故受有12,380元之損害等情，業經本院認定如上，而被
    告就系爭事故應負60％過失責任，原告應負40％與有過失責任
    已見前述。準此，依過失比例計算，被告應賠償原告損害金
    額為7,428元（計算式：12,380 ×60％＝7,428）。　　　
四、末按給付無確定期限者，債務人於債權人得請求給付時，經
    其催告而未為給付，自受催告時起，負遲延責任。其經債權
    人起訴而送達訴狀，或依督促程序送達支付命令，或為其他
    相類之行為者，與催告有同一之效力；又遲延之債務，以支
    付金錢為標的者，債權人得請求依法定利率計算之遲延利息
    ，而應付利息之債務，其利率未經約定，亦無法律可據者，
    週年利率為5 ％，民法第229 條第2 項、第233 條第1 項前
    段及第203 條分別定有明文。查，本件原告請求被告給付7,
    428元部分，係以支付金錢為標的，且無確定期限，又未約
    定利息，則被告應自受催告時起，負遲延責任，則原告就上
    述得請求之金額，併請求自111年8月3日言詞辯論期日之翌
    日即111年8月4日（見本院桃小字卷第42頁）起至清償日止
    ，按年息5 ％計算之利息，同為有據。
五、綜上所述，原告依民法侵權行為之法律關係，請求被告給付
    7,428元，及自111年8月4日起至清償日止，按週年利率5%計
    算之利息，為有理由，應予准許。逾此部分，則屬無由，應
    予駁回。
六、本件原告勝訴部分，係依民事訴訟法第436 條之8適用小額
    訴訟程序所為被告敗訴之判決，爰依同法第436條之20之規
    定，依職權宣告假執行。　　
七、本件事證已臻明確，兩造其餘主張、陳述及所提之證據，經
    審酌判決結果並無影響，爰不逐一論述，附此敘明。
八、訴訟費用負擔之依據：民事訴訟法第79條，並依同法第436
    條之19第1 項規定，確定訴訟費用額為原告繳納之裁判費1,
    000元，並諭知如主文第3項所示。　　　　
中　　華　　民　　國　　111 　年　　10　　月　　14　　日
                  桃園簡易庭  法  官  顏嘉漢
以上為正本係照原本作成。
如不服本判決，應於送達後20日內，向本院提出上訴狀並表明上
訴理由，如於本判決宣示後送達前提起上訴者，應於判決送達後
20日內補提上訴理由書（須附繕本）。
如委任律師提起上訴者，應一併繳納上訴審裁判費。   
中　　華　　民　　國　　111 　年　　10　　月　　14　　日
                              書記官  楊上毅
附表
折舊時間           金額
第1年折舊值        34,810×0.536=18,658
第1年折舊後價值    34,810-18,658=16,152
第2年折舊值        16,152×0.536×(8/12)=5,772
第2年折舊後價值    16,152-5,772=10,380

附錄：
一、民事訴訟法第436條之24第2項：
    對於小額程序之第一審裁判上訴或抗告，非以其違背法令為
    理由，不得為之。
二、民事訴訟法第436條之25：
    上訴狀內應記載上訴理由，表明下列各款事項：
    (一)原判決所違背之法令及其具體內容。
    (二)依訴訟資料可認為原判決有違背法令之具體事實。
三、民事訴訟法第471條第1項：（依同法第436條之32第2項規定
    於小額事件之上訴程序準用之）
    上訴狀內未表明上訴理由者，上訴人應於提起上訴後20日內
    ，提出理由書於原第二審法院；未提出者，毌庸命其補正，
    由原第二審法院以裁定駁回之。